臺灣臺北地方法院民事判決　　　　　 96年度重訴更一字第4號
原　　　告　乙○○
被　　　告　長虹建設股份有限公司
法定代理人　甲○○
訴訟代理人　鍾開榮律師
上列當事人間請求確認契約關係存在等事件，本院於九十六年十
月三十日言詞辯論終結，判決如下：
    主  文
確認原告與被告就坐落台北市○○區○○段三小段21-2、3等地
號二筆土地內（基地總面積2,437平方公尺），編號A1棟第7樓房
屋一戶，買賣契約書記載房屋面積共計六十一坪，包含主建物面
積三七點五一坪，附屬建物面積（如陽台、雨遮等）五點二坪，
機房零點九四坪，共用部分面積一點七三五坪。共用部分面積明
細如契約第4條所載，並以地政機關核定登記為準（如附件一）
。及上開建物地下第1層平面式法定設置停車位，編號10 、11號
共二位，其使用面積為地下1、2、3層停車場總面積扣除地下室
各層公共設施面積後車位數分別持分（如附件二）之買賣契約關
係存在。
第一審暨發回前第二審訴訟費用均由被告負擔。
    事實及理由
一、原告主張：
（一）被告於民國（下同）93年10月間在台北市內湖區○○○路
      ○段296巷65號搭建樣品屋銷售「長虹春曉」預售房屋，並
      由銷售人員引導原告參觀其所搭建之樣品屋，並散發精美
      之DM，由於樣品屋寬敞明亮、豪華氣派，銷售人員亦再三
      強調房屋興建完成後之大小規格與樣品屋完全相同，原告
      乃決定購買，並93年10月23日與被告簽訂房屋及土地買賣
      契約書，購買被告預售屋松林區編號A1棟第7樓房屋（含
      車位，以下簡稱系爭房屋）及其基地持分，並已交付訂金
      及簽約金新台幣（下同）2, 140,000元。94年1月4日原告
      至樣品屋丈量後，發現尺寸有異，乃要求銷售人員轉知被
      告提出正式之樣品屋尺寸圖，惟被告遲未提出，原告乃於
      94年1月7日欲至法院聲請證據保全，途中原告至系爭樣品
      屋現場赫然發現被告已在搬運物品，並拆除樣品屋，被告
      為求制止，被告職員竟與原告發生拉扯，並造成原告友人
      之傷害，復於94年1月8日以電話恐嚇原告，原告乃向被告
      公司負責人及其職員提出刑事告訴。95年5月間原告發現
      被告已長達4個月未催告繳款，乃於同年月19日函被告惠
      寄繳款通知書，經被告於95年5月25日函復暫停收款，嗣
      被告申請調解，經原告拒絕，被告乃委請律師於95年9 月
      6日來函表示原告片面主張買受及交付房屋坪數之意思表
      示，顯與被告公司出賣房屋坪數之意思表示及雙方所簽契
      約不相符合，則本件雙方買賣房屋標的範圍之意思表示自
      屬不合致為由，主張系爭買賣之法律行為自始不成立生效
      云云，然兩造所簽訂買賣契約已依法成立生效，被告竟擅
      自主張兩造契約自始不成立，顯使原告之私法上地位有所
      不安，是原告自有提起本件確認訴訟之確認利益。
（二）查被告民事答辯狀第2頁第2點載有：「…本件被告並不爭
      執和原告簽有系爭買賣契約書，以及買賣房屋標的坪數面
      積應該依據契約記載61坪之買賣契約關係事實…」，自屬
      原告關於訴訟標的之主張逕行認諾，依民事訴訟法第384
      條之規定，法院應即為被告敗訴之判決。
（三）訴之聲明：
    1.確認原告與被告就坐落台北市○○區○○段三小段21-2、
      3等地號2筆土地內（基地總面積2,437平方公尺），編號A
      1棟第7樓房屋1戶，買賣契約書記載房屋面積：共計61坪
      ，包含主建物面積37.51坪，附屬建物面積（如陽台、雨
      遮等）5.2坪，機房0.94坪，共用部分面積1.735坪。共用
      部分面積明細如契約第4條所載，並以地政機關核定登記
      為準（如附件一）。及上開建物地下第1層平面式法定設
      置停車位，編號10、11號共2位，其使用面積為地下1、2
      、3層停車場總面積扣除地下室各層公共設施面積後車位
      數分別持分（如附建二）之買賣契約關係存在。
    2.第一審及發回前第二審訴訟費用均由被告負擔。
二、被告則以：對於兩造所簽定買賣契約標的之系爭房屋坪數為
    61坪並不爭執，惟因原告前遽主張被告應給付如樣品屋坪數
    相同之房屋，且其坪數應為71坪，被告認與兩造所簽訂之買
    賣契約未有所合，始於95年9月12日委請律師發存證信函通
    知原告，倘兩造對於系爭房屋買賣契約之標的面積未曾意思
    合致，則該買賣行為應屬自始不成立、生效等語置辯。並請
    求判決駁回原告之訴。
三、兩造不爭執事項：
  1.原告於93年10月23日與被告簽訂房屋及土地買賣契約書，購
    買被告預售之松林區編號A1棟第7樓房屋（含車位）及其基
    地持分，並已交付訂金及簽約金2, 140,000元。
  2.被告自95年1月23日通知原告繳納第7期款6萬元後，即未再
    通知原告繳款，原告曾於95年5月19日發函請求被告寄發繳
    款通知書。
  3.被告於95年9月6日以台北古亭郵局第1682號存證信函寄送原
    告，函文中記載「．．．乙○○先生所片面主張買受及交付
    房屋坪數之意思表示，顯與本公司出賣房屋坪數之意思表示
    及雙方所簽契約不相符合，則本件雙方買賣房屋標的範圍之
    意思表示自屬不合致，則該法律行為亦自始不成立生效。」
    之內容。
四、本院得心證之理由：
（一）本件訴訟有確認利益：
    1.按確認法律關係之訴，非原告有即受確認判決之法律上利
　　　益者，不得提起之。民事訴訟法第247條第1項前段。又確
      認之訴非原告有即受確認判決之法律上利益者，不得提起
      ，所謂即受確認判決之法律上利益，係指法律關係之存否
      不明確，原告主觀上認其在法律上之地位有不安之狀態存
      在，致原告在私法上之地位有受侵害之危險，而此種不安
      之狀態及受侵害之危險，能以確認判決將之除去者而言。
      最高法院52年台上字第1240號、42年台上字第1031號著有
      判例足參。
    2.經查，本件被告以原告質疑所買受房屋之坪數，與其展示
      之樣品屋坪數不符為由，曾於95年9月6日以台北古亭郵局
      第1682號存證信對原告表示「．．．乙○○先生所片面主
      張買受及交付房屋坪數之意思表示，顯與本公司出賣房屋
      坪數之意思表示及雙方所簽契約不相符合，則本件雙方買
      賣房屋標的範圍之意思表示自屬不合致，則該法律行為亦
      自始不成立生效。」等內容，顯有否認兩造間所簽訂之買
      賣契約關係，是系爭買賣契約關係存否有所不明確，致使
      原告為系爭房地買賣契約當事人之私法上地位，受有侵害
      之危險，而產生有不安之狀態，而原告求為確認判決，確
      能將此不安之狀態及受侵害之危險除去，揆諸前揭說明所
      示，本件之確認之訴，即有受確認判決之法律上利益甚明
      。
（二）兩造間關於如主文所示系爭房地之買賣契約關係應屬存在
      ：
    1.經查，原告於93年10月23日與被告簽訂房屋及土地買賣契
      約書，購買被告預售之系爭松林區編號A1棟第7樓房屋（
      含車位）及其基地持分，原告並已交付訂金及簽約金2,14
      0,000元。依系爭買賣契約書第2條「房地標示」記載，其
      中土地坐落為：台北市○○區○○段三小段21-2、3等地
      號2筆土地內，基地總面積2,437平方公尺，房屋坐落為：
      編號A1棟第7樓房屋1戶，車位位置為：本建物地下第1層
      平面式法定設置停車位，編號10、11號共2位，其使用面
      積為地下1、2、3層停車場總面積扣除地下室各層公共設
      施面積後車位數分別持分。第3條「房地出售面積及認定
      標準」記載，房屋面積共61坪，包含主建物面積37.51坪
      ，附屬建物面積（如陽台、雨遮等）5.2坪，機房0.94坪
      ，共用部分面積17.35坪。（共用部分面積明細如契約第4
      條所載，並以地政機關核定登記為準）（如附件一），且
      為兩造所不爭執，是兩造間就系爭契約書所記載之房地坐
      落位置及面積已成立買賣契約關係無疑。
    2.至於原告質疑被告提供之樣品屋面積坪數與兩造契約約定
      之建物面積坪數不符一節，僅涉及被告所應負契約給付義
      務之範圍，屬於被告是否構成債務不履行之問題，尚無礙
      於兩造間就系爭買賣契約關係之成立。且本件原告並非請
      求確認如被告所提供之樣品屋所示面積之建物之買賣契約
      關係成立，而是請求確認兩造間就系爭買賣契約書所記載
      之買賣標的物之買賣契約關係成立，是原告所請，洵屬有
      據，為有理由。
五、綜上所述，本件原告與被告間，如主文所示之房屋及土地之
    買賣契約關係存在，因被告曾發函擅自否認，依法無據，從
    而，原告訴請本院確認系爭賣買契約關係存在，為有理由，
    應予准許。
六、兩造其餘之攻擊或防禦方法及未經援用之證據，經本院斟酌
    後，認為均不足以影響本判決之結果，自無逐一詳予論駁之
    必要，併此敘明。
七、結論：
    本件原告之訴為有理由，依民事訴訟法第78條，判決如主文
    。
中　　華　　民　　國　　96　　年　　11　　月　　23　　日
                  民事第五庭    法　官　陶亞琴
以上正本係照原本作成
如對本判決上訴，須於判決送達後20日內向本院提出上訴狀
中　　華　　民　　國　　96　　年　　11　　月　　23　　日
                    　　　　　　書記官　林詩元
